臺北高等行政法院簡易判決
　　　　　　　　　　　　　　　　　93年度簡字第117號
　　原　　　告　甲○○
　　被　　　告　台北市政府
　　代　表　人　乙○○市長）.
　　訴訟代理人　丙○○
　　　　　　　　丁○○
　　被　　　告　台北市政府勞工局
　　代　表　人　嚴祥鸞（局長）
上當事人間因就業服務法事件，原告不服行政院勞工委員會中華
民國92年1月24日勞訴字第0910059963號訴願決定，提起行政訴
訟。本院判決如下：
　　主  文
原告之訴駁回。
訴訟費用由原告負擔。
　　事  實
一、事實概要：
    原告非法聘雇未經許可之印尼籍外僑SULASTRI（護照號碼：
    Ｋ00000000）於其開設之「佩玉小吃店」從事端東西給客人
    及監護工之工作，經台北市警察局中正第二分局（下稱北市
    中正二分局）於民國91年8月28日查獲，函移被告台北市政
    府，經該府審查屬實，乃依就業服務法第57條第1款及第63
    條第1項規定，以91年10月28日府勞二字第09117032900 號
    違反就業服務法罰鍰案件處分書處原告罰鍰新台幣（下同）
    15萬元整。原告不服，提起訴願，經遭駁回，遂向本院提起
    行政訴訟。
二、兩造聲明：
　(一)原告聲明求為判決：
    1.訴願決定及原處分關於罰鍰15萬元部分均撤銷。
    2.訴訟費用由被告負擔。
　(二)被告聲明求為判決：
    原告之訴駁回，訴訟費用由原告負擔。
三、兩造之陳述：
　(一)原告主張之理由：
    1.印尼籍女子SULASTRI君與數位說中文之印尼人至佩玉小吃
      店消費，見原告雙腳不方便又坐輪椅，就介紹SULASTRI係
      外籍新娘可以在台灣工作，且因他夫家、娘家經濟不好需
      要工作賺錢，要求原告能僱用他。原告因行動不方便且又
      因工資合意，便同意試用。惟因擔心法令是否允許，乃向
      其索閱相關證件，SULASTRI稱因夫家在彰化，且證明文件
      未帶，待放假再行取來驗證，隔日又以電話向行政院勞工
      委員會詢問，證實就業服務法第51條規定外國人與本國人
      結婚，且獲准居留者可以工作，故即同意讓SULASTRI 留
      下試用，豈知才3天即遭警方查獲SULASTRI非法工作及被
      通報逾期協尋，聘用外籍新娘於法所不許等予以告發。
    2.主管機關之解釋令中「獲准居留者」規定，非一般人民所
      能瞭解，主管機關未盡教導之責，案發後亦未查證
      SULASTRI 試用情形，何況SULASTRI試用僅3日即被告發處
      分，請判決如原告訴之聲明云云。
  (二)被告主張之理由：
    1.按就業服務法第57條第1款規定：「雇主聘僱外國人不得
      有下列情事：一、聘僱未經許可、許可失效或他人所申請
      聘僱之外國人。．．．」第63條第1項規定：「違反第44
      條或第57條第1款、第2款規定者，處新臺幣15 萬元以上
      75萬元以下罰鍰。」
    2.查原告聘僱未經許可之印尼籍外僑SULASTRI於原告所開設
      之「佩玉」小吃從事端東西給客人及監護之工作，嗣後於
      91年8月28日為北市中正二分局查獲，原告坦承其於91年8
      月25日開始雇用該名外僑，每月工資18,000元，有原告及
      該名外僑之偵訊﹙調查﹚筆錄可稽。
    3.惟查，雇主聘僱與中華民國境內設有戶籍之國民結婚之外
      國人，原告得援用行政院勞工委員會91年10月4日勞職外
      字第0910205962號解釋令：「又查本法第51條第2項規定
      之外國人，於91年1月23日以後未申請工作許可而從事工
      作，既無須依本法第68條規定處以罰鍰、限令出國等處分
      ，從而依相同之評價，與其成立契約之相對人（雇主），
      自不宜認定其有違反就業服務第44條或第57條第1款之情
      形」得主張免罰，但該名外國人須符合第51條第1項第1款
      之要件，即其除與在中華民國境內設有戶籍之國民結婚外
      ，尚須「獲准居留」，原告所聘僱之印尼外僑是以探親為
      目地而獲准入境，其停留時間為180天，不符合該解釋令
      中之身分「獲准居留者」之規定。
    4.就業服務法第57條第1款禁止非法聘僱未經許可、許可失
      效或他人所申請聘僱之外國人從事工作，旨在保障國民工
      作權、維持社會秩序而避免妨礙本國人之就業機會、勞動
      條件、國民經濟發展及社會安定。故針對聘僱外國人從事
      工作，立法採申請許可制，此揆諸同法第42條之規定亦明
      。原告如需聘僱外國人從事工作，應依法申請許可，且人
      民亦不得以其不知法律而執為違法行為免罰之依據。
    5.綜上所述，原告所訴之理由委無足採，請判決駁回原告之
      訴等語。
　　理  由
一、本件原適用通常訴訟程序，惟因司法院令行政訴訟法第229
    條第1項所定適用簡易程序之數額增至20萬元，本件訴訟標
    的金額合於司法院令所定金額以內，爰改以簡易訴訟程序審
    理，合先明。
二、按就業服務法第57條第1款規定：「雇主聘僱外國人不得有
    下列情事：一、聘僱未經許可、許可失效或他人所申請聘僱
    之外國人。．．．」同法第63條第1項規定：「違反．．．
    第57條第1款．．．規定者，處新臺幣15萬元以上75萬元以
    下罰鍰。」本件原告非法聘雇未經許可之印尼籍外僑
    SULASTRI於其開設之「佩玉小吃店」從事端東西給客人及監
    護工之工作，經北市中正二分局於91年8月28日查獲，此有
    由警對SULASTRI及原告所作之偵訊筆錄附原處分卷可稽，並
    為原告所不爭，原告確有違反上開法律之規定，事證明確。
三、原告雖主張SULASTRI係經人介紹，稱其係外籍新娘，可以在
    台工作，渠向其索取證件，該人表示證明文件未帶，待放假
    再行取來驗證，渠因行動不便，確須僱人幫忙，翌日乃以電
    話向行政院勞工委員會詢問，證實就業服務法第51條規定外
    國人與本國人結婚，且獲准居留者可以工作，渠始同意給予
    試用，法律所稱「且獲准居留者」之意含，實非一般人民所
    能瞭解云云。
四、惟按行為時就業服務法第51條第1項第1款規定，雇主聘僱「
    與在中華民國境內設有戶籍之國民結婚，且獲准居留」之外
    國人從事工作，始不受同法第46條第1項、第3項、第47條、
    第52條、第53條第3項、第4項、第57條第5款、第72條第4款
    及第74條規定之限制，並免依第55條規定繳納就業安定費。
    本件原告聘僱之SULASTRI雖與在中華民國設有戶籍之許江梅
    結婚，惟因與許江梅失和而離家出走，業據SULASTRI在警局
    訊問時陳述綦詳，原告亦自承SULASTRI前往應徵時未帶證件
    ，渠亦知其為外國人，且其以電話向行政院勞工委員會查詢
    時，該委員會即告知依就業服務法第51條規定外國人係與本
    國人結婚，且獲准居留者始可工作，則其仍聘僱SULASTRI工
    作，因而違反就業服務法第57條第1款及同法第63條第1項之
    規定，縱非出之故意，亦顯有過失之責，且原告亦不得以不
    知法律為由，而免除其法律責任。從而，被告按法定最低度
    處原告罰鍰15萬元，並無不法，訴願決定予以維持，亦稱妥
    適。原告徒執前詞，訴請撤銷，為無理由，應予駁回。
據上論結，本件原告之訴為無理由，爰依行政訴訟法第236條、第
195條第1項後段、第98條第3項前段，判決如主文。
中　　華　　民　　國　　 94　　年　　 1　  月　　31　  日
                 臺 北 高 等 行 政 法 院   第 七 庭
                                       法  官  林金本
上為正本係照原本作成。
本件以訴訟事件所涉及之法律見解具有原則性者為限，始得於本
判決送達後20日內向本院提出上訴狀並表明上訴理由，如已於本
判決宣示後送達前提起上訴者，應於判決送達後20日內補具上訴
理由（均按他造人數附繕本），且經最高行政法院許可後方得上
訴。
中　　華　　民　　國　　 94　　年　　 1　  月　　31　  日
                                       書記官  王英傑
